【裁判字號】    98,聲,1063
【裁判日期】    980311
【裁判案由】    沒入保證金
【裁判全文】
臺灣板橋地方法院刑事裁定              98年度聲字第1063號
聲  請  人  臺灣板橋地方法院檢察署檢察官
具  保  人  甲○○
受 刑 人即  乙○○
被      告
上列聲請人因被告犯毒品危害防制條例案件，聲請沒入保證金（
98年度執聲沒字第159 號），本院裁定如下：
    主  文
聲請駁回。
    理  由
一、聲請意旨略以：本件具保人甲○○因被告乙○○犯毒品危害
    防制條例案件，經依臺灣板橋地方法院指定之保證金額新臺
    幣1 萬元，出具現金保證後，將被告釋放。茲因該被告逃匿
    【本院按：被告係執行時逃匿，執行案號為臺灣板橋地方法
    院檢察署97年度執字第16131 號】，聲請將具保人原繳納上
    開保證金沒入（97年刑保字第471 號）等語。
二、按受死刑、徒刑或拘役之諭知，而未經羈押者，檢察官於執
    行時，應傳喚之，傳喚不到者，應行拘提；又具保之被告逃
    匿者，應命具保人繳納指定之保證金額，並沒入之。不繳納
    者，強制執行。保證金已繳納者，沒入之，刑事訴訟法第
    469 條第1 項、第118 條第1 項、第121 條第1 項分別定有
    明文。又，沒入具保人繳納之保證金，應先通知具保人帶同
    或通知被告到案執行，且以被告於具保停止羈押後故意逃匿
    為要件（最高法院91年度臺非字第159 號判決要旨足資參照
    ）。故而，具保停止羈押之被告經依法傳拘未獲，而於為裁
    定沒入前，先行通知具保人限期命將被告送案，於無效果時
    ，再為沒入之裁定，如此可確認具保人亦不知被告行蹤，將
    使具保人對於沒入保證金之裁定更加信服，此有司法院民國
    （下同）70年10月28日（）廳刑一字第1104號函可資參考
    。是以，應受執行之被告經合法傳喚、拘提，無正當理由拒
    不到案執行，且經合法通知具保人限期命通知或帶同被告到
    案執行，亦無效果時，即得據以認定被告確已逃匿，而依上
    揭規定沒入具保人繳納之保證金。
三、經查：
(一)、本件具保人甲○○因被告乙○○犯毒品危害防制條例案件，
    於本院97年度訴字第1175號案件審理中，經依本院指定之保
    證金額1 萬元，於97年6 月27日出具現金保證後，將被告釋
    放。嗣被告前開所犯毒品案，經本院以同上案號判處有期徒
    刑1 年3 月確定後，為臺灣板橋地方法院檢察署檢察官以97
    年度執字第16131 號一案辦理其執行事項，合先敘明。
(二)、查本件被告住所地即設籍在「臺北縣三重市○○路8 號6 樓
    」（該址設有臺北縣三重市戶政事務所）；又被告於本院97
    年度訴字第1175號案件審理中，另行陳報其可受送達之居所
    地為「臺北縣三重市○○街31巷24號3 樓」、「臺北縣三重
    市○○路84巷6 號5 樓」二址，有法務部戶役政連結作業系
    統個人基本資料查詢表、本院97年度聲字第5573號刑事裁定
    書【本院按：即聲請人以首開同一意旨，向本院請求沒入具
    保人甲○○繳納之保證金1 萬元，經繫屬於本院以97年度聲
    字第5573號案件辦理】等在卷可憑。經聲請人傳喚被告應於
    97年11月19日上午10時到署執行，並對被告前揭應受送達之
    「臺北縣三重市○○路8 號6 樓」、「臺北縣三重市○○街
    31巷24號3 樓」等住、居所地以為送達，因被告未實際居住
    於「臺北縣三重市○○路8 號6 樓」，97年10月28日經上址
    設立機關即臺北縣三重市戶政事務所以「查無此人」事由退
    回前開通知，另97年10月30日寄存送達於「臺北縣三重市○
    ○街31巷24號3 樓」所轄之臺北縣政府警察局三重分局大同
    派出所，經10日，97年11月9 日生送達效力；然被告均無正
    當理由而不到案。聲請人復就被告之「臺北縣三重市○○路
    8 號6 樓」、「臺北縣三重市○○街31巷24號3 樓」等處所
    依法拘提無著等情，有送達證書1 份、臺灣板橋地方法院檢
    察署函件封暨訴訟（行政）文書不能送達事由報告書各1 件
    ，以及拘提暨拘提報告書、法務部全國檢察官線上查詢刑案
    人犯在監所最新資料報表等均在卷可證。聲請人亦同時通知
    具保人甲○○應於97年11月19日上午10時帶同或通知被告乙
    ○○到案執行，並向具保人之住所地「臺北縣新莊市○○街
    25號2 樓」【按：核與本件97年刑保字第471 號刑事保證金
    收據內，具保人陳報之住址同一】為送達，97年10月30日寄
    存送達於上址所轄之臺北縣政府警察局新莊分局中港派出所
    ，經10日，97年11月9 日生送達效力；況且，具保人於前開
    通知寄存送達生效之97年11月9 日起迄於被告應到案之97年
    11月19日止，其間，具保人未有在監在押而無從通知或帶同
    被告依限報到之情形，此有卷附之通知書、送達證書、法務
    部戶役政連結作業系統表、保證金收據與法務部全國檢察官
    線上查詢刑案人犯在監所最新資料報表等各1 份足稽；然而
    ，具保人並未通知或偕同被告依時報到接受執行。
(三)、再，聲請人更次通知被告應於98年2 月11日到案執行，並向
    被告陳報之「臺北縣三重市○○路84巷6 號5 樓」一址為送
    達，98年1 月21日寄存送達於上開處所所轄之臺北縣政府警
    察局三重分局中興橋派出所，經10日，98年1 月31日生合法
    送達效力，然被告無正當理由拒不到案，聲請人再就前述被
    告之居所依法拘提，未果；上情，有送達證書、拘提及拘提
    報告書各1 件在卷為據。第以，被告乙○○迄今仍逃匿中，
    尚未到案執行之事實，亦有本院於本案繫屬後之98年3 月10
    日查得被告之在監在押全國紀錄表1 份可考，固屬無訛。
(四)、惟查，聲請人再予傳喚被告應於98年2 月11日到署接受執行
    ，僅向被告陳報之「臺北縣三重市○○路84巷6 號5 樓」為
    之，於97年1 月21日寄存送達於該處所轄之警察機關，而漏
    未同時向具保人甲○○之「臺北縣新莊市○○街25號2 樓」
    住所通知其應依如上指定時日，帶同或通知被告乙○○報到
    執行之事項，致使具保人無從知悉其仍得於前揭聲請人所定
    98年2 月11日之限期將被告送案，或因知有被告預備逃匿情
    事，於得以防止之際，報告執行檢察官，而請求免除其所負
    之具保責任。職此，聲請人就被告應於98年2 月11日到署執
    行之通知，疏未同時向具保人為之，此一作為，顯已有損及
    具保人權益之處。從而，為貫徹刑事訴訟法第119 條第2 項
    規定，並使具保人得因偕同被告或通知被告到案執行，而仍
    有免除具保責任之機會，本件宜由聲請人再定期日對具保人
    再行通知，以求慎重。
據上論斷，應依刑事訴訟法第220 條，裁定如主文。
中    華    民    國    98    年    3     月    11    日
                        刑事第4 庭法  官  黎錦福
上列正本證明與原本無異。
如不服本裁定，應於裁定送達後5 日內敘明抗告理由，向本院提
出抗告狀。
                                  書記官  蔡麗春
中    華    民    國    98    年    3     月    11    日


司法院資訊處製作；財團法人民間司法改革基金會備份。
